【裁判字號】    98,簡上,173
【裁判日期】    990524
【裁判案由】    債務人異議之訴
【裁判全文】
臺灣士林地方法院民事判決             98年度簡上字第173號
上  訴  人  甲○○○
被 上訴 人  乙○○
上列當事人間債務人異議之訴事件，上訴人對於民國98年10月23
日本院士林簡易庭98年度士簡字第1320號第一審判決提起上訴，
本院於99年5月3日言詞辯論終結，判決如下：
    主  文
上訴駁回。
第二審訴訟費用新臺幣壹仟伍佰元由上訴人負擔。
    事  實  及  理  由
一、上訴人起訴主張：兩造為姊弟關係，被上訴人前於本院97年
    度訴字第146 號清償債務事件，訴請伊返還喪葬費用、繼承
    代辦登記費，經判決命伊給付被上訴人新臺幣（下同）3 萬
    8,612 元及自民國96年8 月28日起至清償日止按週年利率5%
    計算之利息。伊就上開判決提起上訴，經臺灣高等法院97年
    度上易字第690 號駁回伊上訴確定後，被上訴人即以上開確
    定判決為執行名義，聲請本院對伊為強制執行，經本院以98
    年度司執字第32181 號清償債務事件（下稱「系爭執行程序
    」）受理在案。然被上訴人已於90年8 月間領取隔壁鄰居賠
    償兩造之母親許洪鑾英之損害賠償47萬4,663 元（下稱「系
    爭賠償金」) ，並將系爭賠償金占為己有。許洪鑾英死亡後
    ，系爭賠償金應由兩造及全體繼承人共同繼承，伊自得請求
    被上訴人給付系爭賠償金中伊應受分配之款項，並主張以該
    債權與系爭執行程序中被上訴人對伊之債權抵銷等語。並聲
    明：系爭執行程序應予撤銷。
二、被上訴人則以：系爭賠償金係由許洪鑾英領取，伊並未將系
    爭賠償金占為己有。且該部分業經臺灣高等法院94年度上易
    字第729 號確定判決（下稱「前案判決」）加以判斷，是上
    訴人就前案判決已判斷之事項再行爭訟，自無理由等語，資
    為置辯。並聲明：上訴人之訴駁回。
三、原審對於上訴人之請求，判決其全部敗訴。上訴人為此聲明
    不服，並聲明：(一)原判決廢棄。(二)系爭執行程序應予撤銷。
    被上訴人則聲明：上訴駁回。
四、兩造不爭執之事實：
  (一)被上訴人前於本院97年度訴字第146 號清償債務事件，訴請
    上訴人返還喪葬費用、繼承代辦登記費，經判決命上訴人應
    給付被上訴人3 萬8,612 元及自96年8 月28日起至清償日止
    按週年利率5%計算之利息。上訴人就前開判決提起上訴，經
    臺灣高等法院97年度上易字第690 號駁回其上訴確定。
  (二)被上訴人以本院97年度訴字第146 號、臺灣高等法院97年度
    上易字第690 號確定判決為執行名義，聲請本院對上訴人為
    強制執行。
五、得心證之理由：
    上訴人主張伊業以伊對被上訴人之系爭賠償金債權為抵銷，
    是被上訴人自不得聲請對伊強制執行等語，然為被上訴人所
    否認，並以前開情詞置辯。是本件之爭點為：被上訴人有無
    侵占系爭賠償金？茲論述如下：
  (一)按法院於確定判決理由中，對訴訟標的以外當事人所主張或
    抗辯之重要爭點，本於兩造辯論之結果所為之判斷，除有顯
    然違背法令，或當事人提出新訴訟資料足以推翻原判斷之情
    形外，於同一當事人間，就與該重要爭點有關之他訴訟，不
    得再為相反之主張，法院亦不得作相異之判斷。此係源於訴
    訟上之誠信原則及當事人公平之訴訟法理，避免紛爭反覆發
    生，以達「一次解決紛爭」之判決效力，即所謂「爭點效」
    （最高法院96年臺上字第2569號、最高法院96年臺上字第17
    82號判決要旨可資參照）。
  (二)經查，前案判決中被上訴人訴請分割被繼承人許洪鑾英之遺
    產，上訴人於該訴訟程序中辯以：許洪鑾英生前向本院領取
    系爭賠償金後，90年9 月7 日存入臺北市北投區農會帳戶，
    同月19日去世，自無可能自行於數日之前即同月11日至簽發
    行庫票結清領出該帳戶內之款項，可見系爭賠償金係遭被上
    訴人侵占等語。嗣經臺灣高等法院於前案判決判斷略以：「
    被繼承人許洪鑾英確於90年9 月11日於臺北市北投區農會以
    簽發行庫票、結清帳戶之事實，業據臺北市北投區農會95年
    3 月29日市投農信字第0950000150號函、並檢附取款憑條二
    紙、及轉帳收入傳票乙紙在卷足稽；其中取款憑條除有被繼
    承人之印鑑章外，尚留有指印，且其中24萬5,000 元之取款
    憑條，尚以簽發支票指名支付予曾正義支付房屋修繕費用，
    為被上訴人甲○○○所不爭執；至於另紙取款憑條23萬816
    元（實際應再扣除前述支付曾正義工程款33萬5,000 元中之
    9 萬元，僅餘14萬816 元。數額大於被上訴人甲○○○所抗
    辯22萬9,663 元）部分，被上訴人甲○○○又未舉證證明上
    訴人有挪用之事實，空言抗辯，自無足取，尚難認被繼承人
    遺有22萬9,663 元之遺產」（原審卷第60至64頁）。由是以
    觀，本件與前案判決之當事人及關於被上訴人是否侵占系爭
    賠償金之爭點均屬相同。且觀諸前案判決內容，足徵兩造就
    上開爭點已為充分之攻擊防禦。又前案判決並無顯然違背法
    令之情，且兩造於本件亦未提出新訴訟資料足以推翻前案判
    決之判斷。是揆之上開說明，兩造於本件訴訟就上開爭點即
    不得再為相反之主張，本院亦無從作相異之判斷。
  (三)從而，前案判決已就被上訴人是否侵占系爭賠償金之爭點為
    判斷，本院及兩造即應受其爭點效之拘束。故被上訴人辯稱
    ：系爭賠償金係由許洪鑾英領取，上訴人對伊並無返還系爭
    賠償金之債權等語，應屬有據。
六、綜上所述，被上訴人未侵占系爭賠償金，上訴人對被上訴人
    並無返還系爭賠償金之債權，自無從以此抵銷其對被上訴人
    之債務。從而，上訴人依依強制執行法第14條第1 項之規定
    ，訴請撤銷系爭執行程序，為無理由，應予駁回。原審為上
    訴人敗訴之判決，核無違誤，上訴意旨指摘原判決不當，求
    予廢棄改判，為無理由，應駁回其上訴。
七、本件第二審訴訟費用額確定為1,500 元（即上訴人預繳之第
    二審裁判費），並應由上訴人負擔。
據上論結，本件上訴為無理由，依民事訴訟法第436 條之1 第3
項、第449 條第1 項、第78條、第87條第1 項，判決如主文。
中    華    民    國    99    年    5    月     24    日
                  民事第三庭  審判長法  官  張國勳
                                    法  官  施月燿
                                    法  官  林尚諭
以上正本證明與原本無異。
本件判決不得上訴。
中    華    民    國    99    年    5     月    26    日
                                    書記官  吳華瑋

司法院資訊處製作；財團法人民間司法改革基金會備份。
